【裁判字號】    98,重訴,514
【裁判日期】    990809
【裁判案由】    履行契約
【裁判全文】
臺灣板橋地方法院民事判決             98年度重訴字第514號
原      告  榮華開發股份有限公司
法定代理人  甲○○
訴訟代理人  李建慶律師
訴訟代理人  方伯勳律師
被      告  乙○○
訴訟代理人  丁○○
訴訟代理人  潘正芬律師
複代理人    陳修君律師
上列當事人間請求履行契約事件，經本院於民國99年7 月26日言
詞辯論終結，判決如下：
    主      文
被告應給付原告新台幣壹仟伍佰萬元，及自民國98年10月10日起
至清償日止，按週年利率百分之五計算之利息。
訴訟費用由被告負擔。
本判決於原告以新台幣伍佰萬元供擔保後，得假執行；但被告以
新台幣壹仟伍佰萬元為原告預供擔保後，得免為假執行。
    事實及理由
一、原告起訴主張：
    緣被告於民國95年12月18日與原告就合作辦理台北市○○路
    與忠勇街鄰近地區都市更新事業乙事，兩造共同簽訂「台北
    市○○路○○街都市更新權利讓渡協議書」（下稱權利讓渡
    協議書），約定彼此權利義務關係。嗣雙方更於97年8月26
    日，再行簽訂「都市更新權利讓渡補充協議」（下稱補充協
    議），載明被告應自97年9月15日起至98年8月15日止，每月
    給付原告報酬新臺幣(以下同)125萬元，並採一次簽立支票
    12 紙，交付予原告逐月提示兌現，總計報酬金額為1500萬
    元。詎被告並未依約於97年9月15日給付予原告第一個月之
    報酬，故原告乃於97年9月19日催告被告履行給付義務，有
    存證信函一紙可稽，惟被告並未置理。至今所有約定報酬均
    已屆期，惟被告均未依約簽立任何支票抑或給付任何金額予
    原告，共計有1500萬元之報酬未為給付。原告迫於無奈，復
    於98 年8月28日委請律師致函被告，請求被告依約履行給付
    義務或為其他協商，被告依舊置若罔聞，拒不履約，原告爰
    依上開協議訴請求被告給付等語。併為訴之聲明：被告應給
    付原告壹仟伍佰萬元整，及自起訴狀繕本送達翌日起至清償
    日止，按年息百分之五計算之利息。且陳明願供擔保請准宣
    告假執行。
二、被告辯稱：
  (一)原告根本未履行權利讓渡協議書等之義務，無權請求報酬：
    (1)原告未履行97年8月26日補充協議所本之權利讓渡協議書
      等之義務：
      原告須與原告股東甲○○、陳松森、丁致成三人，共同
        履行本都市更新案之土地整合義務：
        1.被告因原告之股東兼法定代理人甲○○介紹，與其他
          集資戶共同投資本件台北市○○路○○街都市更新案
          ：被告代表其他集資戶與甲○○洽談合作事宜，根據
          甲○○提供之合約，由原告將本都市更新案之權利讓
          與被告或新設之公司，雙方於95年12月18日簽署權利
          讓渡協議書。
        2.本都市更新案內土地整合部分，被告信任原告土地開
          發整合之專業，完全依循其負責人甲○○之安排：簽
          署權利讓渡協議書之同時，即另與甲○○及原告股東
          陳松森、丁致成，簽署台北市○○路○○街都市更新
          委任土地開發協議書（下稱土地開發協議書）。
        3.依據95年12月18日權利讓渡協議書第2 條「乙方（按
          指榮華開發股份有限公司)應負責促成甲方(或甲方指
          定第三人）價購取得本更新單元土地所有人之私有土
          地」；95年12月18日土地開發協議書第3 條「甲方（
          或新公司)委託乙方(按甲○○、陳松森與丁致成）辦
          理土地開發、整合、價購、協議合建及配合都市更新
          事業洽談等事宜」以及第4條第1款至第7 款，原告須
          與甲○○等三人共同負責，價購都市更新計畫案之所
          有土地，並完成土地開發、整合、協議合建及配合都
          市更新事業洽談等事宜。
      原告與渠等未依約定時程履行土地整合義務，僅完成委
        任土地開發協議書第4條第1款，其餘6 款均未履行，導
        致本都市更新案胎死腹中，更甚者，本都市更新案主導
        人甲○○於訂約後半年，因家庭變故幾棄本案於不顧，
        顯然怠於履行義務。
    (2)原告未履行土地整合義務致本都市更新案無法順利完成，
      無權請求報酬：
      原告請求報酬之條件「履行土地整合義務讓本都市更新
        案順利完成」未成就，無法請求報酬：
        1.依據權利讓渡協議書第6 條，原告報酬為「甲方籌組
          新公司之股份百分之16由乙方持有。」。
        2.易言之，由被告與集資戶籌設之悅群公司擔任都市更
          新實施者，原告若努力履行土地整合義務讓本都市更
          新案順利完成，悅群公司獲有利益，按百分之16比例
          分配利潤以為報酬。此觀諸證人丙○○於99年6 月23
          日於庭前所證稱「如果有賺錢他才可以分百分之16的
          股權之利益......雙方面有這個共識」甚明。
        3.除原告未依約定時程履行土地整合義務，導致本都市
          更新案胎死腹中外，更毋庸論被告與其他集資戶除負
          擔銀行貸款沉重利息外，尚受有極大損害約00000000
          元，遑論獲有利益，故原告請求報酬之條件尚未成就
          ，根本無權向被告請求。
      退步言之，原告因未履行義務讓本都市更新案順利完成
        ，被告亦得主張同時履行抗辯，拒絕給付報酬：
        1.按民法第264條第1項規定「因契約互付債務者，於他
          方當事人未為對待給付前，得拒絕自己之給付。」。
        2.被告給付報酬之義務，性質上如認係與原告依約定時
          程履行土地整合義務互為報償，因原告迄今未履行，
          退步言之，被告依法亦得主張同時履行抗辯，拒絕履
          行給付報酬義務。
  (二)原告應履行之契約義務須就95年12月18日之權利讓渡書、同
    日之土地開發協議書，整體觀察，原告未履行土地整合義務
    致本都市更新案未完成，無權請求報酬：
    (1)權利讓渡協議書與土地開發協議書之實質當事人相同：蓋
      委任土地開發協議書之當事人甲○○為原告之法定代理人
      、陳松森與丁致成則為原告之股東，故權利讓渡協議書與
      土地開發協議書之實質當事人相同。證人丙○○於99年6
      月23日於庭前亦證稱「後來我們簽了兩個合約，對我們而
      言是同一個，但是原告他們有分公司跟個人」。
    (2)原告應履行之契約義務須就權利讓渡協議書與土地開發協
      議書整體觀察：
      被告因原告之股東兼法定代理人甲○○介紹，與其他集
        資戶共同投資本件台北市○○路○○街都市更新案，根
        據甲○○提供之合約，雙方簽署權利讓渡協議書，由原
        告讓與本都市更新案之權利。
      本都市更新案內土地整合部分，被告信任原告土地開發
        整合之專業，完全依循其負責人甲○○之安排，除簽署
        權利讓渡協議書之外，因原告股東陳松森與丁致成擔任
        財團法人都市更新研究發展基金會之執行長與副執行長
        ，具備執行都市更新、土地整合之專業，於簽署權利讓
        渡協議書之同時，即與甲○○、陳松森及丁致成簽署委
        任土地開發協議書。
      權利讓渡協議書與土地開發協議書應履行之土地整合義
        務相同：
        1.從權利讓渡協議書與土地開發協議書之條文觀之：權
          利讓渡協議書第2條「乙方應負責促成甲方(按被告)(
          或甲方指定第三人) 價購取得本更新單元土地所有人
          之私有土地」、第5條「乙方應負責促成甲方(或甲方
          指定第三人)於本協議書簽訂之同時價購原發起人385
          -2地號等8 筆土地及其上房屋」之規定，與土地開發
          協議書第4 條第(一)項「乙方應於本約簽訂後十日內，
          負責促成甲方(按被告)與台北市○○區○○段一小段
          385-2地號等八筆土地所有權人....簽訂該等土地(含
          其上之建物，惟建建物不另計價) 買賣合約。」、土
          地開發協議書第4條第(二)項「協助甲方(新公司或甲方
          指定之第3人)價購本更新單元內其他私有土地房屋」
          之規定相同。
        2.參原告99年1月6日民事準備書狀第4 頁，原告自承權
          利讓渡協議書第5條與土地開發協議書第4條第(一)項之
          契約義務實質相同。
        3.參原告99年1月6日民事準備書狀第3 頁，原告也引用
          權利讓渡協議書第2條與第5條之規定，未予爭執，不
          啻自承其應履行權利讓渡協議書與土地開發協議書之
          多項契約義務中，包括促成被告價購本更新單元土地
          所有之私有土地、房屋，以及價購原發起人385-2 地
          號等八筆土地及其上房屋等，參原告99年1月6日民事
          準備書狀第3 頁謂：乙方之契約義務，依權利讓渡協
          議書明文規定乃係「二、開發權利轉讓原則...3」、
          「五、土地轉讓...」即明。
        4.綜合以上三點，既然原告自承權利讓渡協議書與土地
          開發協議書應履行之土地整合義務相同，被告係信任
          原告土地開發整合之專業，依甲○○之契約安排，根
          據其提供之合約，同日與原告、原告法定代理人陳澤
          良與股東陳松森及丁致成等簽署權利讓渡協議書、土
          地開發協議書，故原告應履行之契約義務須就二者整
          體觀察，原告主張二者各自有其履行目的，屬不同契
          約，截然二分，無足採信。
    (2)原告未履行土地整合義務致本都市更新案未完成，無權請
      求報酬：
      依權利讓渡書第6 條，被告與其他集資戶籌設之悅群開
        發建設股份有限公司(下稱悅群公司)擔任都市更新實施
        者，原告履行土地整合義務讓本都市更新案順利完成，
        悅群公司因本案而獲利，原告即得按百分之16比例分配
        利潤以為報酬，已如前述。
      原告迄今僅履行促成被告與台北市○○區○○段一小段
        385-2 地號等八筆土地所有權人，簽訂土地之買賣合約
        ，原告根本未履行其餘權利讓渡協議書第二條關於促成
        被告價購取得本更新單元土地所有之私有土地、申請事
        業概要、由新公司擔任本案之實施者，以及土地開發協
        議書第4 條第(二)至(七)項等義務，導致本都市更新案胎死
        腹中，根本無權向被告請求報酬。
      依權利讓渡協議書第2 條，原告須將本都市更新案內已
        劃定完成之更新單元所有權利讓與被告，故申請都市更
        新單元之劃定，乃前提要件，否則未劃定即無所謂已劃
        定完成之更新單元所有權利得讓與，系爭權利讓渡協議
        書即無由成立生效，此與是否履行已劃定完成之更新單
        元內之土地整合義務係屬二事，原告提原證5 主張已向
        台北市政府申請更新單元劃定，故已履行義務云云，將
        二者混為一談，無足採信。
  (三)97年8月26日補充協議並未成立，原告無權請求被告給付150
    0萬元：
    (1)查簽約後，原告與甲○○等三人僅完成土地開發協議書第
      4條第1款，其餘6 款均未依約定時程推動，經被告一再催
      促未見改善，導致本都市更新案延宕多時，本案一日未順
      利推展，被告與其他集資戶即須額外負擔銀行貸款沉重利
      息，被告豈可能在原告未完成履行義務前，同意給付報酬
      ？
    (2)補充協議根本未成立：
      當時僅係由丙○○（即證人）與甲○○協商，但協商未
        果，經甲○○表示當場作廢，隨即離開現場。此有證人
        丙○○於99年6 月23日於庭前所陳述「所以原告（應指
        原告負責人甲○○）就說這張補充協議書就不要簽了就
        作廢，我要求當場作廢」足資證明。
      若雙方達成共識，依商業常理，甲○○應會要求被告當
        場簽立12張支票交付，如被告未交付支票，足證根本未
        達成共識，補充協議未成立。
      若雙方達成共識，依商業常理，原告即應依據營業稅法
        相關規定開立發票予被告，惟簽約當時協商未果，經甲
        ○○表示當場作廢，始未為之，此經證人丙○○於99年
        6 月23日於庭前所陳述「原告應該一次開12張發票給悅
        群公司，原告不同意，雙方對開支票及開發票沒有辦法
        達成一致，所以原告（應指原告負責人甲○○）就說這
        張補充協議書就不要簽了就作廢」綦詳，足證97年8 月
        26日補充協議並未成立。
    (3)補充協議根本未成立，原告原應依原協議履行義務，惟原
      告亦完全未履行，無從依原協議請求報酬已如前述；縱認
      補充協議成立，亦因原告未履行義務（補充協議與原協議
      所規範之義務完全一致），而無權請求被告給付1500萬元
      。
  (四)被告因原告之股東兼法定代理人甲○○介紹，與其他集資戶
    共同投資本件台北市○○路○○街都市更新案，根據原告提
    供之投資計畫說明書，原告當初信誓旦旦表示本案若開發完
    成將有000000000之預期利潤，投資報酬率高達33. 08％。
    然事後證明，本件都市更新計畫案因原告不履行義務，導致
    本都市更新案延宕多時，被告與其他集資戶除負擔銀行貸款
    沉重利息外，尚受有極大損害，約00000000元，原告明知此
    情，卻還執未成立之補充協議請求報酬，亦未完成原協議事
    項，起訴狀隻字未提土地整合開發義務之事，義務未履行，
    顯無權利請求報酬。
  (五)被告答辯聲明：駁回原告之訴及假執行之聲請。併陳明如受
    不判決願擔保請准免為假執行。
三、兩造不爭執之事實：
  (一)兩造於95年12月18日簽訂「權利讓渡協議書」，且權利讓渡
    協議書第6條約明原告報酬：「甲方（按指被告）籌組新公
    司之股份百分之16由乙方（按指原告）持有。....」之事實
    。
  (二)兩造於97年8 月26日簽訂「補充協議」，內容有：「一、冊
    除本協議書（按指權利讓渡協議書）第3 條（籌組新公司）
    條文全部內容。二、本協議書第6 條乙方報酬內容修改為：
    乙方（按指原告）報酬總金額計新台幣壹仟伍佰萬元，分十
    二期平均給付，甲方（按指被告）應簽發每張面額新台幣壹
    佰貳拾伍萬二支票共十二紙，到期日自97年9 月15日起至98
    年8 月15日止，每紙間隔一個月，全部交付乙方收執，迾月
    提示兌現。」之事實。
  (三)被告並未依補充協議交付原告12紙支票，且亦未給付原告15
    00萬元之報酬予原告之事實。
四、兩造爭執點，在於：(一)兩造於97年8 月26日簽訂「補充協議
    」是否作廢而不存在？(二)補充協議有效時，原告應否履行權
    利讓渡協議書等之義務，始得請求報酬？茲分述如下：
  (一)兩造於97年8月26日簽訂「補充協議」有效存在：
    原告主張：兩造於97年8 月26日簽訂「補充協議」，並未有
    作廢，係屬有效成立等語。被告則辯稱：補充協議並未成立
    ，已作廢等語。
    經查：
    (1)依據權利讓渡協議書第6 條約明，原告報酬為「甲方（按
      指被告）籌組新公司之股份百分之16由乙方（按指原告）
      持有。」，而就原告此部分之報酬，固有權利讓渡協議書
      在卷可稽（見本院卷第5、6頁），嗣兩造於97年8 月26日
      再為簽訂「補充協議」，修改權利讓渡協議書內容為：「
      一、冊除本協議書（按指權利讓渡協議書）第3 條（籌組
      新公司）條文全部內容。二、本協議書第6 條乙方報酬內
      容修改為：乙方（按指原告）報酬總金額計新台幣壹仟伍
      佰萬元，分十二期平均給付，甲方（按指被告）應簽發每
      張面額新台幣壹佰貳拾伍萬二支票共十二紙，到期日自97
      年9月15日起至98年8月15日止，每紙間隔一個月，全部交
      付乙方收執，逐月提示兌現。」之事實，亦有補充協議之
      書面在卷可稽（見本院卷第7 頁），且為兩造所不爭之事
      實，合先指明。
    (2)依證人丙○○證稱：「（補充協議）我跟原告法定代理人
      甲○○洽談，被告看過補充協議書後有同意，請公司的財
      務蓋章。」之情（見本院卷179 頁），亦為兩造所不爭執
      之事實，準此，兩造均同意補充協議所為之約定，故而均
      簽署之；是兩造就補充協議既已簽署，則就補充協議約定
      之事項已合致，自屬成立有效，應可認定。是被告辯稱：
      （補充協議書）只有蓋被告章，基本上重要文件，被告除
      了蓋章之外還會簽名，所以和被告的習慣不同，補充協議
      並未成立生效，否認一等式上之真正」、「這個章可能是
      被告放在公司的章，這不是被告簽的章」等語（見本院卷
      第130 頁正、反面），核與證人丙○○之證言，顯不相侔
      ，被告此部分所辯，殊不可取。
    (3)依證人丙○○所為證明：「（補充協議）我跟原告法定代
      理人甲○○洽談，被告看過補充協議書後有同意，請公司
      的財務蓋章。」之事實以觀，顯見證人丙○○並無同意補
      充協議之決定權，亦即決定是否簽署補充協議權係被告本
      人權限，被告並未授權證人丙○○與原告得為決定補允協
      議，充其量僅係由被告授權證人丙○○與原告先行洽商協
      議內容，待原告與證人丙○○取得協議內容共識後，證人
      丙○○再交由被告本人作決定是否同意補充協議之內容，
      是被告顯非授權證人丙○○代理決定補充協議之權限甚明
      。
    (4)證人丙○○雖另證稱：「補充協議書蓋完後，被告應開立
      12張的支票予原告，原告應該開立12張發票給悅群公司，
      原告應該一次開拾貳張發票給悅群公司，原告不同意，雙
      方就開支票及開發票沒有辦法達成一致，所以原告就說這
      張補充協議書就不要簽了就作廢，我要求當場作廢，準備
      要做作廢時，然後他就拿著他簽的那一張就走了，我們這
      邊還保留一張。」等語（見本院卷179 頁），惟如前述，
      被告並未授權證人丙○○有決定補充協議之決定權限，是
      證人丙○○並無權限代理被告向原告表示補充協議作廢之
      權限，同理證人丙○○亦無權限代理原告接受補充協議作
      廢之意思表示權限，縱令原告於97年8 月26日簽訂「補充
      協議」後，確有向證人丙○○表示作廢棄之意，但究非係
      對本人即被告為意思表示，且依卷內證據資料，均無被告
      受有作廢之意思表示，被告更未有對原告表示同意作廢之
      意思表示，殊難認兩造有合意補充協議作廢之意思表示合
      致之事實，應可認定。
    (5)原告於97年9 月19日即以存證信函，通知被告應依補充協
      議之約定給付款項予原告，此有台北吳興郵局存證信函第
      1356號在卷可稽（見台北地院98年度審重訴字第1128號卷
      第8 至10頁），被告並未爭執此存證信函文書之真正，準
      此，倘原告確有作廢棄補充協議，豈會於被告應依補充協
      議約定自97年9月15日起每月給付125萬元，於被告未依約
      給付時，隨即於同年月17日即以存證信函通知被告之理。
      況縱令原告於原告於97年8 月26日簽訂「補充協議」後，
      確有向證人丙○○表示作廢棄之意，但究非係對本人即被
      告為意思表示，於被告對原告表示同意作廢之前（民法第
      95條第1項），則原告於97年9月19日通知被告依補充協議
      約定給付款項，亦有撤銷原作廢棄之意思表示，是補充協
      議自屬有效存在，應可認定。
    (6)證人丙○○證稱：「原告應該一次開12張發票給悅群公司
      」、「雙方就開支票及開發票沒有辦法達成一致，所以原
      告就說這張補充協議書就不要簽了就作廢。」，但依補充
      協議之內容，並未有原告應一次開立12紙發票予被告之約
      定。又證人丙○○針對該開立發票乙節，係因「（悅群公
      司）財務在蓋章的時候提醒我（即證人）要求對方（即原
      告）開立發票給悅群公司。」，可見兩造簽署補充協議之
      前，兩造並未言及「原告應一次開立12紙發票之義務」，
      因之未於補充協議內約明。甚者，依開立統一發票使用辦
      法第21條規定：「非當期之統一發票，不得開立使用。但
      經主管稽徵機關核准者，不在此限。」，足見，一般常態
      性殊無開立使用非當期之統一發票，是依一般常態性交易
      ，殊無一次開立12紙各月份統一發票之情，則證人丙○○
      所為「雙方就開支票及開發票沒有辦法達成一致，所以原
      告就說這張補充協議書就不要簽了就作廢。」之證言，亦
      與一般交易開立統一發票之常情不合，充其量僅得認定原
      告就是否開立發票與證人丙○○有所不同意見，因之，原
      告未取得被告應簽發交付之12紙支票之情，亦可理解。且
      如「原告應一次開立發票12張之義務」，係補充協議重要
      之點，兩造理應會約明於補充協議條款之內，豈有兩造簽
      署補充協議之後，再就「原告應一次開立發票12張之義務
      」未能達成合致，原告即欲作廢之理。且證人丙○○與被
      告具有親誼關係，復係就本件開發案與被告為共同投資之
      一方，本件訴訟之勝敗，證人丙○○具有利害關係，所為
      證言，本即難以期待公平客觀之陳述，是證人丙○○此部
      分之證言，尚難全予採信。此外，被告就其辯稱補充協議
      無效或未成立之積極有利之事實，並未依民事訴訟法第27
      7 條本文規定負舉證證明之責，既未能舉證以實其說，自
      不可採。況如前述，縱令原告於原告於97年8 月26日簽訂
      「補充協議」後，確有向證人丙○○表示作廢棄之意，但
      究非係對本人即被告為意思表示，於被告對原告表示同意
      作廢之前（民法第95條第1項），則原告於97年9月19日通
      知被告依補充協議約定給付款項，亦有撤銷原作廢棄之意
      思表示，是補充協議自屬有效存在，應可採信。
    (7)基上，被告辯稱補充協議不成立，已作廢等語，尚乏依據
      ，要難採信。是原告主張：補充協議有效存在之事實，核
      屬有據，應堪採信。
  (二)被告應依補充協議之約定，給付原告1500萬元之報酬：
    原告主張：依補充協議被告應自97年9月15日起至98年8月15
    日止，每月給付原告報酬125 萬元，是被告應給付1500萬元
    予原告等語。
    被告辯稱：原告未履行權利讓渡協議書、土地開發協議書等
    義務，無權請求被告給付1500萬元，或為同時履行之抗辯等
    語。經查：
    (1)依據權利讓渡協議書第6 條約明，原告報酬為「甲方（按
      指被告）籌組新公司之股份百分之16由乙方（按指原告）
      持有。」，固有權利讓渡協議書在卷可稽（見本院卷第5
      、6頁），嗣兩造於97年8月26日再為簽訂「補充協議」，
      修改權利讓渡協議書內容為：「一、冊除本協議書（按指
      權利讓渡協議書）第3 條（籌組新公司）條文全部內容。
      二、本協議書第6 條乙方報酬內容修改為：乙方（按指原
      告）報酬總金額計新台幣壹仟伍佰萬元，分十二期平均給
      付，甲方（按指被告）應簽發每張面額新台幣壹佰貳拾伍
      萬二支票共十二紙，到期日自97年9月15日起至98年8月15
      日止，每紙間隔一個月，全部交付乙方收執，逐月提示兌
      現。」之事實，亦有補充協議之書面在卷可稽（見本院卷
      第7 頁），且為兩造所不爭之事實。準此協議書之約定，
      則被告報酬總金額計1500萬元，原告應分12期平均給付，
      自97年9月15日起至98年8月15日止，每月給付125 萬元，
      兩造約明應給付之日期，並未附有條件，且被告應給付之
      日期均已屆至，則原告依補充協議之法律關係，請求被告
      給付1500萬元，核屬有據。
    (2)被告辯稱：原告根本未履行權利讓渡協議書、土地開發協
      議書等之義務，無權請求報酬；及就原告應盡之義務，為
      同時履行之抗辯等語。但查，原告固有依權利讓渡協議書
      、土地開發協議書等之義務屬實，且縱令兩造權利讓渡協
      議書、土地開發協議書等明文原告有先為履行或同時履行
      開發等義務存在，始得請求報酬之約定，惟兩造嗣既已就
      原約定原告之報酬及給付之方式，已修改約定為被告應給
      付原告報酬金額為1500萬元，及給付期間為自97年9 月15
      日起至98年8月15日止，每月給付125萬元之事實，已如前
      述，是原告固仍應履行其原應盡之權利讓渡協議書、土地
      開發協議書等義務，但被告既約明應給付原告報酬之日期
      及金額，並未附有被告應先履行或同時履行上開之義務，
      始得請求被告給付之約定，被告自不得以原告未盡義務或
      未同時履行義務作為抗辯。至於倘原告確有未盡義務之事
      實，則係被告得否請求被告負債務不履行等法律責任之另
      一問題。是被告辯稱原告未履行義務無請求權或為同時履
      行抗辯，均乏依據，要不可取。
    (3)原告應否開立統一發票予被告，與被告應給付原告之報酬
      ，依補充協議之約定，並無立於對待給付之關係，縱令原
      告確有開立發票之義務屬實，依補充協議之約定，被告亦
      不得拒絕給付報酬予原告，併此指明。
    (4)基上，原告依補充協議之法律關係，請求被告給付1500萬
      元，為有理由，應予准許。
五、按給付有確定期限者，債務人自期限屆滿時起負遲延責任；
    給付無確定期限者，債務人於債權人得請求給付時，經其催
    告而未為給付，自受催告時起，負遲延責任；其經債權人起
    訴而送達訴狀，或依督促程序送達支付命令，或為其他相類
    之行為者，與催告有同一之效力；應付利息之債務，其利率
    未經約定，亦無法律可據者，週年利率為百分之5 。民法第
    229條第1項、第2項、第203條分別定有明文。
    查原告請求被告應給付原告之報酬1500萬元，原告請求自本
    件起訴狀繕本送達被告翌日即98年10月10日（送達時間為99
    年10月9 日，見台北地院卷第21頁送達證書）起負遲延責任
    ，給付法定遲延利息，自無不合，應予准許。
六、綜上所述，原告依補充協議之法律關係，請求被告給付1500
    萬元，及自98年10月10日起至清償日止，按週年利率百分之
    5計算之法定遲延利息，為有理由，應予准許。
七、兩造均陳明願供擔保，聲請宣告或免為假執行，核無不合，
    爰分別酌定相當擔保金額各准許之。
八、本件事證已臻明確，兩造其餘攻擊防禦方法及所提證據，於
    判決結果不生影響，爰不一一論列，併此敘明。
九、訴訟費用之負擔：民事訴訟法第78條。
中    華    民    國    99    年     8    月    9     日
                  民事第二庭    法  官  李行一
以上正本係照原本作成
如對本判決上訴，須於判決送達後20日內向本院提出上訴狀。如
委任律師提起上訴者，應一併繳納上訴審裁判費。
中    華    民    國    99    年     8    月    9     日
                                書記官  蔡於衡

司法院資訊處製作；財團法人民間司法改革基金會備份。
